臺灣高等法院臺中分院民事判決
110年度上易字第515號
上  訴  人  鄭淑妙  
訴訟代理人  郭朝武  
被上訴  人  郭文彬  
上列當事人間請求損害賠償事件，上訴人對於民國110年8月27日
臺灣臺中地方法院110年度訴字第486號第一審判決提起上訴，本
院於111年1月4日言詞辯論終結，判決如下：
　　主　　　文
原判決關於命上訴人給付部分，及該部分假執行之宣告，暨訴訟
費用之裁判（除確定部分外），均廢棄。
上開廢棄部分，被上訴人在第一審之訴駁回。
第一審（除確定部分外）、第二審訴訟費用由被上訴人負擔。
    事實及理由
一、被上訴人主張：
    上訴人係被上訴人之弟媳，兩造於民國109年4月13日18時30
    分許，在臺中市○○區○○路000巷00號連棟房屋現場（下稱系
    爭現場），關於被上訴人父親郭炎生（即上訴人之公公）扶
    養費及家族公共基金之事發生爭執時，上訴人大聲對被上訴
    人恐嚇稱：「你會絕子絕孫！」，被上訴人回覆稱：「是妳
    在恐嚇耶，妳要害死我二個孫子」，上訴人竟又對被上訴人
    恐嚇稱：「阮尪（台語「夫」）給害死，絕子絕孫」。上訴
    人上開言語侵害被上訴人自由權，自應賠償非財產上之損害
    ，爰依民法第184條第1項前段、第195條第1項規定，請求上
    訴人給付被上訴人新臺幣（下同）2萬元及自110年2月19日
    （即起訴狀繕本送達上訴人翌日）起至清償日止按年息5%計
    算之利息（被上訴人於原審之聲明逾上開範圍部分，經原審
    駁回其請求，未據被上訴人上訴，未繫屬於本院，不予贅述
    ）。其對上訴人上訴之答辯聲明：上訴駁回。
二、上訴人答辯：
    上訴人否認於109年4月13日在系爭現場恐嚇被上訴人，依上
    訴人之記憶曾於102年間被上訴人母親（即上訴人婆婆）過
    世後一個月左右，在住家庭院向郭炎生抱怨稱：被上訴人若
    爲了家族共同基金，逼死郭文正（上訴人之配偶），被上訴
    人會絕子絕孫等語。所以被上訴人主張之侵權事實係發生在
    7年前，而非被上訴人所指之109年4月13日，上訴人亦非當
    面恐嚇被上訴人，而係向郭炎生抒發心情。縱認上訴人於7
    年前曾說過「你如果害死我先生，你會絕子絕孫」等類似話
    語，被上訴人之侵權行爲請求權已罹2年之消滅時效，上訴
    人依法得拒絕給付等語資爲抗辯。上訴聲明：⑴原判決不利
    於上訴人部分廢棄。⑵上廢棄部分，被上訴人於第一審之訴
    駁回。
三、本院判斷：
  ㈠按當事人主張有利於己之事實者，就其事實有舉證之責任，
    民事訴訟法第277條前段定有明文。又按所謂訴訟標的，係
    指為確定私權所主張或不認之法律關係，欲法院對之加以裁
    判者而言。該法律關係為何，依民事訴訟法第244條第1項第
    2款規定，須依原告起訴時所表明之原因事實特定之（最高
    法院110年度台上字第2435號民事判決意旨參照）。且按所
    謂訴訟標的，係指經原告主張並以原因事實特定後請求法院
    審判之實體法上法律關係，凡基於不同之原因事實所主張之
    權利，即為不同之訴訟標的（最高法院110年度台抗字第136
    0民事裁定意旨參照） 。本件被上訴人於本院審理時表明特
    定之原因事實，爲上訴人於109年4月13日下午6時30分許在
    系爭現場對被上訴人恐嚇稱「你會絕子絕孫」（見本院卷11
    5頁），既為上訴人所否認，自應由被上訴人就此項有利於
    己之事實負舉證責任。經查：
　⑴觀看被上訴人提出自稱發生時間109年4月13日18時30分之錄
    音檔譯文（如附表一所示），由其中對話可知，上訴人雖有
    說出「阮尪那給害死，你會絕子絕孫」，惟上訴人就出此言
    之時間辯稱係於7年前，被上訴人就錄音時間並無法提出證
    明，自無法依該錄音檔譯文認定上訴人確有於109年4月13日
    18時30分爲被上訴人指摘之侵權事實。
　⑵觀看被上訴人提出自稱發生時間108年8月13日之錄音檔譯文
    （如附表二所示），由其中對話可知，被上訴人一再以上訴
    人是否有講過「絕子絕孫」質問上訴人，上訴人並未正面承
    認；且被上訴人既然於108年8月13日質問上訴人之前有無講
    過「絕子絕孫」，意即上訴人講「絕子絕孫」之時間點應早
    於108年8月13日，自無法依該錄音檔譯文認定上訴人於109
    年4月13日18時30分爲被上訴人指摘之侵權事實。
  ⑶觀看被上訴人提出自稱發生時間105年12月31日之錄音檔譯文
    （如附表三所示），前半段譯文與附表二完全相同，後半段
    譯文與附表一雷同，該錄音內容之真實性已令人起疑。且由
    其中對話可知，被上訴人於105年12月31日一直要上訴人發
    誓承認講過「絕子絕孫」，被上訴人既然於105年12月31日
    質問上訴人之前有無講過「絕子絕孫」，意即上訴人講「絕
    子絕孫」之時間點應早於105年12月31日，所以上訴人辯稱
    侵權事實發生日係於102年間，非無可能。
　⑷觀看被上訴人提出自稱發生時間109年4月26日之錄影檔譯文
    （如附表四所示），由其中對話可知，上訴人在被上訴人當
    眾質問下，雖有就說過「絕子絕孫」之事道歉，惟未表明係
    針對何日發生之事件，而依前揭論述，被上訴人無法證明上
    訴人之侵權事實係發生在109年4月13日，即無法以上訴人於
    109年4月26日之道歉行爲，認定被上訴人所指摘之侵權事實
    發生日在109年4月13日。
　㈡被上訴人對於上訴人109年4月13日之侵權事實，曾向臺灣臺
    中地方檢察署（下稱臺中地檢署）檢察官提出妨害自由告訴
    （即109年度偵字第31710號），上訴人於偵查中辯稱被上訴
    人提出之錄音檔係7年前之錄音資料等語，臺中地檢署檢察
    官亦以無法確知檔案中錄音發生時間而對上訴人爲不起訴處
    分(見原審卷145至146頁之不起訴處分書）。被上訴人不服
    聲請再議，亦經臺灣高等檢察署臺中檢察分署以110年度上
    聲議字第113號駁回再議確定（見原審卷147至149頁）。
　㈢此外，被上訴人並未提出其他證據證明上訴人確有於109年4
    月13日發生被上訴人所指之侵權事實，被上訴人依民法第18
    4條第1項前段、第195條第1項規定，請求上訴人賠償2萬元
    ，難認有據。
四、綜上所述，被上訴人依據侵權行為之法律關係，請求上訴人
    給付2萬元及自109年2月19日起至清償日止按年5%計算之利
    息，為無理由，不應准許。原審就上開部分判命上訴人給付
    ，並為假執行及免為假執行之宣告，自有未洽。上訴意旨指
    摘原判決上開部分不當，求予廢棄改判，為有理由，自應由
    本院廢棄改判如主文第二項所示。
五、本件事證已臻明確，兩造其餘之攻擊或防禦方法及所用之證
    據，經本院斟酌後，認為均不足以影響本判決之結果，爰不
    逐一論列，併此敘明。
六、據上論結，本件上訴為有理由，爰判決如主文。
中　　華　　民　　國　　111 　年　　1 　　月　　18　　日
            民事第一庭    審判長法  官  張瑞蘭
                                法  官  林孟和
                                法  官  廖穗蓁
正本係照原本作成。
不得上訴。
                                書記官  賴玉芬
　　　　　　　　　　　　　　　 
中　　華　　民　　國　　111 　年　　1 　　月　　18　　日

【附表一】
被上訴人自稱發生時間109年4月13日18時30分之錄音檔譯文（見原審卷35頁） 郭文彬：嘿。 鄭淑妙：好。 郭文彬：妳尪怎樣。 鄭淑妙：阮尪那給郭文彬害死。 郭文彬：害死？妳要有證據喔。 鄭淑妙：好。 郭文彬：妳要有證據喔？ 鄭淑妙：好。 鄭淑妙：阮尪那給害死，你會絕子絕孫。              

【附表二】
被上訴人自稱發生時間108年8月13日之錄音檔譯文（見原審卷31至33頁）： 郭文彬：妳說妳要把我孫子弄死，要我絕子絕孫有沒有，妳有沒有說？ 鄭淑妙：我說你害死阮尪啊。 郭文彬：有說沒。 鄭淑妙：我說你害死阮尪啊。 郭文彬：我何時害死妳尪，我什麼時候害死妳尪。 鄭淑妙：你一直逼他。 郭文彬：我逼他？那他死了嗎？妳說要害死我的孫子已經說了，那是預謀。 鄭淑妙：我沒預謀。 郭文彬：妳沒預謀，那妳剛才是不是有說要把我的2個孫子害死。 鄭淑妙：我說你害死阮尪啊。 郭文彬：我何時害死妳尪啊，證據在哪？ 郭文彬：但是妳在恐嚇耶，妳要害死我二個孫子。 鄭淑妙：你害死阮尪，我才會這樣做。 郭文彬：妳要害死我的孫子耶。 鄭淑妙：你害死阮尪啊。                                         

【附表三】
被上訴人自稱發生時間105年12月31日之錄音檔譯文（見原審卷233至237頁）： 郭文彬：妳說妳要把我孫子弄死，要我絕子絕孫有沒有，妳有沒有說？ 鄭淑妙：我說你害死阮尪啊。 郭文彬：有說沒。 鄭淑妙：我說你害死阮尪啊。 郭文彬：我何時害死妳尪，我什麼時候害死妳尪。 鄭淑妙：你一直逼他。 郭文彬：我逼他？那他死了嗎？妳說要害死我的孫子已經說了，那是預謀。 鄭淑妙：我沒預謀。 郭文彬：妳沒預謀，那妳剛才是不是有說要把我的二個孫子害死。 鄭淑妙：我說你害死阮尪啊。 郭文彬：我何時害死妳尪啊，證據在哪？ 郭文彬：但是妳在恐嚇耶，妳要害死我二個孫子。 鄭淑妙：你害死阮尪，我才會這樣做。 郭文彬：妳要害死我的孫子耶。 鄭淑妙：你害死阮尪啊。                                        郭文彬：喔，我害死妳尪，那接下來又怎樣？ 郭文彬：我如果害死妳尪，妳就要害死我的孫子就是了。 鄭淑妙：我不會啊。  郭文彬：不然妳剛才說什麼？ 鄭淑妙：老天會懲罰你啊。 郭文彬：不然妳剛才說什麼？你發誓。 鄭淑妙：我說老天會懲罰。 郭文彬：你發誓，你發誓。 鄭淑妙：我說你害死阮尪。 郭文彬：妳發誓，嘿。 鄭淑妙：好。 郭文彬：妳尪怎樣。 鄭淑妙：阮尪那給郭文彬害死。  郭文彬：害死？妳要有證據喔。 鄭淑妙：好。 郭文彬：妳要有證據喔？ 鄭淑妙：好。 鄭淑妙：阮尪那給害死，你會絕子絕孫。　 

【附表四】
被上訴人自稱發生時間109年4月26日之錄影檔譯文（見原審卷49至51頁）： 郭文彬：第一句話要安怎辦？絕子絕孫妳要怎麼辦？妳說阿。　　 郭文彬：妳就說嘛。 郭文正：這要安怎。 郭文彬：我是說阿妙要當著爸爸的面、我的面，因爲妳駡絕子絕孫，就是等          於駡到爸爸有關係喔，阿嘛我，還有妳大嫂也是子跟孫。 鄭淑妙：我知。 郭文彬：妳當初在講這句話什麼絕子絕孫，妳有去考慮到這個後果嗎？  郭文彬：妳駡這樣對嗎？ 鄭淑妙: 我比較莽撞一時說錯話… 郭文彬：妳說阿，快阿。 郭文正：給人家道歉。 郭文彬：現在爸爸在這，我在這，她大嫂在那。 郭文彬：好，換妳說。 鄭淑妙：爸阿、大伯阿、大嫂，我卡衝動，說不對話，說到不該說的說。  郭文彬：好。